臺灣臺中地方法院刑事判決　　　　　　100年度訴緝字第260號
公　訴　人　臺灣臺中地方法院檢察署檢察官
被　　　告　莊立杰
上列被告因偽造文書等案件，經檢察官提起公訴（99年度偵字第
25624號），本院合議庭裁定由受命法官獨任進行簡式審判程序
，判決如下：
    主          文
莊立杰共同犯行使偽造私文書罪，累犯，處有期徒刑捌月；「
台中商業銀行存款業務往來申請約定書」申請人欄偽造之「謝亨
瑚」署押貳枚、印文貳枚及「彰化銀行個人戶顧客資料」立約人
欄偽造之「謝亨瑚」署押壹枚、印文貳枚，偽造之「謝亨瑚」國
民身分證上印文壹枚，均沒收。又共同犯行使偽造公文書罪，
累犯，處有期徒刑壹年肆月；未扣案之「臺灣桃園地方法院檢察
總署執行公正處監管信託證明（被告許嘉鳳）」及「法務部執行
假扣押處份命令（受文者許嘉鳳）」上偽造之「桃園地方法院檢
察署」印文貳枚，均沒收。又共同犯行使偽造公文書罪，累犯
，處有期徒刑壹年貳月；未扣案之「臺灣桃園地方法院檢察總署
執行公正處監管信託證明（被告賴佩錞）」上偽造之「桃園地方
法院檢察署」印文壹枚，沒收。主刑部分應執行有期徒刑壹年陸
月。
    犯罪事實及理由
一、犯罪事實：被告莊立杰於民國98年5月初持偽造身分證件，
    冒用他人名義申請金融機構帳戶，並聽從李國方（另經臺灣
    雲林地方法院99年度訴字第89號判決判處有期徒刑3年6月）
    ）擔任領款工作，以取得詐騙款項2％之報酬及冒開金融帳
    戶之報酬。被告及其所屬詐騙集團，即共同基於偽造公印文
    、偽造公文書、行使意圖供冒用身分使用而偽造之國民身分
    證、偽造之全民健康保險IC卡之特種文書、行使偽造特種文
    書、偽造私文書、偽造印章印文及詐欺取財之犯意聯絡，共
    同為下列犯行：
（一）於98年5月25日前某日，被告將其所有之照片交予其所屬
      之詐騙集團成員，由其所屬之詐騙集團成員，於不詳地點
      ，在空白國民身分證正面上，以被告之個人雷射影像套印
      在國民身分證、全民健康保險卡印刷版式，並填載「謝亨
      瑚」之年籍資料，而偽造含「內政部印」簽印文之「謝亨
      瑚」國民身分證及全民健康保險卡各乙張（下稱：身分證
      、健保卡），且盜刻「謝亨瑚」之印章乙枚，足以生損害
      「謝亨瑚」及戶政機關對於國民身分證核發之正確性、中
      央健康保險局對於健保卡資料管理之正確性。嗣同年月25
      日某時，被告自李國方處取得前揭偽造之身分證、健保卡
      及印章後，先、後接續前往址設臺中市○區○○路2段78
      號1樓之「彰化商業銀行臺中分行」、臺中市○區○○路3
      段355號之「臺中商業銀行南臺中分行」，向銀行行員行
      使前開偽造之「謝亨瑚」身分證、健保卡及印章，接續在
      銀行「個人戶顧客資料卡」（彰化銀行）、「存款業務往
      來申請約定書」（臺中商業銀行）文件上，留存「謝亨瑚
      」之身分資料並偽造「謝亨瑚」之印文及署押（彰化銀行
      之「個人戶顧客資料卡」上有偽造之謝亨瑚署押2枚、印
      文1枚；臺中商業銀行之「存款業務往來申請約定書」上
      有偽造之「謝亨瑚」署押2枚、印文2枚），致前開2家銀
      行行員誤信係「謝亨瑚」本人申請開戶，分別核予使用彰
      化銀行帳號00000000000000號、臺中商業銀行0000000000
      00號金融帳戶，並交付前開金融帳戶之存摺及金融卡予被
      告。
（二）被告取得前開金融帳戶存摺等資料後，旋與其所屬之詐騙
      集團成員，基於意圖為不法所有之詐欺、偽造及行使偽造
      公文書、僭行公務員職權（檢察官起訴書漏載）之犯意聯
      絡，由被告提供前揭2本金融帳戶作為被害人詐騙款項匯
      入之工具：
      由其所屬之詐騙集團成員於98年6月12日10時11分許，
      撥打電話予被害人許嘉鳳，謊稱：伊為臺灣桃園地方法院
      檢察署之檢察官「張春暉」，因其郵局帳戶被利用為人頭
      帳戶，為證明清白需將金融帳戶內之款項匯入地檢署之帳
      戶云云；致被害人許嘉鳳陷於錯誤，於98年6月12日13時
      43分許，在位於雲林縣斗六市○○路70號之「彰化銀行斗
      六分行」內，匯款新台幣（下同）32萬元至上開被告以「
      謝亨瑚」名義申辦之彰化銀行彰化銀行帳號000000000000
      00號帳戶內。被告所屬之詐騙集團成員於收受其接款項後
      ，先後則傳真蓋用「臺灣桃園地方法院檢察總署執行公正
      處監管信託證明中華民國98年偵字第0098613號（被告許
      嘉鳳）」及「法務部執行假扣押處份命令仁股第00489案
      號（受文者：許嘉鳳）」之偽造公文書予被害人許嘉鳳收
      執而行使之。
      再由其所屬之詐騙集團成員於98年6月12日12時許撥打
      電話予被害人賴姵錞，謊稱：伊為臺灣桃園地方法院檢察
      署之書記官，因其涉嫌刑事詐欺案件，為證明清白需將金
      融帳戶內之款項匯入指定之監管帳戶云云；致被害人賴姵
      錞陷於錯誤，於98年6月12日14時許，在位於新竹市○○
      路63號之「彰化商業銀行新竹分行」，匯款3萬元，至上
      述被告以「謝亨瑚」名義申辦之彰化銀行帳戶內。被告杰
      所屬之詐騙集團成員於則傳真蓋用「臺灣桃園地方法院檢
      察署」印文之「臺灣桃園地方法院檢察總署執行公正處監
      管信託證明中華民國98年偵字第0098613號（被告賴佩錞
      ）（「姵」錯載為「佩」）」之偽造公文書予被害人賴姵
      錞收執而行使之。
二、證據名稱：
（一）被告莊立杰於偵查中之陳述及本院審理時對犯罪事實之自
      白。
（二）被害人即證人賴姵錞、許嘉鳳、謝亨瑚於警詢時之陳述。
（三）台中商業銀行總行99年8月19日中業管字第09907012926號
      函檢附之「謝亨瑚」之開戶資料影本及「存款業務往來申
      請約定書」影本各1份。
（四）彰化銀行帳號00000000000000號帳戶「個人戶顧客資料卡
      」及歷史交易清單及止扣明細查詢。
（五）雲林縣警察局斗六分局斗六派出所陳報單、受理刑事案件
      報案三聯單、受理詐騙帳戶通報警示簡便格式表、內政部
      警政署反詐騙案件紀錄表、詐騙帳戶報警示、詐騙電話斷
      話申請表、彰化銀行存款憑條各1份（以上為被害人許嘉
      鳳）。
（六）新竹市警察局第三分局南門派出所陳報單、新竹市警察局
      第三分局南門派出所之受理各類案件紀錄表、受理刑事案
      件報案三聯單、受理詐騙帳戶通報警示簡便格式表、內政
      部警政署反詐騙案件紀錄表、彰化銀行存款憑條各1份（
      以上為被害人賴姵錞）。
（七）偽造之臺灣桃園地方法院檢察總署執行公正處監管信託證
      明2紙(許嘉鳳、賴佩錞)、偽造之法務部執行假扣押處份
      命令(許嘉鳳)1紙。
（八）臺灣高等法院被告前案紀錄表。
三、被告莊立杰前因公共危險及竊盜案件，經本院分別判處有期
    徒刑3月、4月，應執行刑有期徒刑6月確定，於96年8月25日
    縮刑期滿執行完畢，有臺灣高等法院被告前案紀錄表1份在
    卷可稽，其於有期徒刑執行完畢後5年內，故意再犯本案有
    期徒刑以上之各均為累犯，依法均加重其刑。
四、起訴書犯罪事實欄一、(一)記載(彰化銀行之「個人戶顧客
    資料卡」上有偽造之謝亨瑚署押1枚、印文2枚，檢察官誤載
    為署押2枚、印文1枚；臺中商業銀行之「存款業務往來申請
    約定書」上有偽造之「謝亨瑚」署押2枚、印文2枚，檢察官
    誤載為署押3枚）；均應予更正。
五、應適用之法條：刑事訴訟法第273條之1第1項、第299條第1
    項前段、第310條之2、第454條第1項，刑法第11條前段、第
    28條、第216條、第210條、第212條、第211條、第158條第1
    項、第217條第1項、第218條第1項、第339條第1項、第55條
    、第51條第5款、第219條、第47條第1項，戶籍法第75條第2
    項、第1項，刑法施行法第1條之1。
六、如不服本判決，應於送達後10日內向本院提出上訴狀。
中    華    民    國   100    年    9     月    6     日
                        刑事第二庭  法  官  施慶鴻
以上正本證明與原本無異。
如不服本判決應於收受判決後10日內向本院提出上訴書狀，並應
敘述具體理由；其未敘述上訴理由者，應於上訴期間屆滿後20日
內向本院補提理由書（均須按他造當事人之人數附繕本）「切勿
逕送上級法院」。
                                    書記官  許清源
中    華    民    國   100    年    9     月    6     日
附錄論罪科刑法條
刑法第210條
偽造、變造私文書，足以生損害於公眾或他人者，處5年以下有
期徒刑。
刑法第211條
偽造、變造公文書，足以生損害於公眾或他人者，處一年以上七
年以下有期徒刑。
刑法第212條
偽造、變造護照、旅券、免許證、特許證及關於品行、能力服務
或其他相類之證書、介紹書，足以生損害於公眾或他人者，處1
年以下有期徒刑、拘役或3百元以下罰金。
刑法第216條
行使第210條至第215條之文書者，依偽造、變造文書或登載不實
事項或使登載不實事項之規定處斷。
刑法第217條
偽造印章、印文或署押，足以生損害於公眾或他人者，處3年以
下有期徒刑。
盜用印章、印文或署押，足以生損害於公眾或他人者，亦同。
刑法第218條
偽造公印或公印文者，處5年以下有期徒刑。
盜用公印或公印文足以生損害於公眾或他人者，亦同。
刑法第158條
冒充公務員而行使其職權者，處3年以下有期徒刑、拘役或5百元
以下罰金。
冒充外國公務員而行使其職權者，亦同。
刑法第339條
意圖為自己或第三人不法之所有，以詐術使人將本人或第三人之
物交付者，處五年以下有期徒刑、拘役或科或併科一千元以下罰
金。
以前項方法得財產上不法之利益或使第三人得之者，亦同。
前二項之未遂犯罰之。
戶籍法第75條
意圖供冒用身分使用，而偽造、變造國民身分證，足以生損害於
公眾或他人者，處5年以下有期徒刑、拘役或科或併科新臺幣50
萬元以下罰金。
行使前項偽造、變造之國民身分證者，亦同。
將國民身分證交付他人，以供冒名使用，或冒用身分而使用他人
交付或遺失之國民身分證，足以生損害於公眾或他人者，處3年
以下有期徒刑、拘役或科或併科新臺幣30萬元以下罰金。